臺灣士林地方法院民事判決  
111年度再簡上字第1號
上  訴  人  林俊凱  


被上訴人    周青英  
            陳哲維  
上列當事人間再審之訴事件，上訴人對於民國110年11月9日本院
士林簡易庭110年度士再簡字第1號第一審判決提起上訴，本院不
經言詞辯論，判決如下：
    主  文
上訴駁回。
第二審訴訟費用由上訴人負擔。
    事實及理由
一、按再審之訴，應於30日之不變期間內提起。前項期間，自判
    決確定時起算，判決於送達前確定者，自送達時起算；其再
    審之理由發生或知悉在後者，均自知悉時起算。但自判決確
    定後已逾5年者，不得提起。以第496條第1項第5款、第6款
    或第12款情形為再審理由者，不適用前項但書之規定。民事
    訴訟法第500條定有明文。另依上訴人在第一審所訴之事實
    ，並依其在第二審所主張之事實，在法律上顯無理由者，第
    二審法院依民事訴訟法第463條準用同法第249條第2項之規
    定，得不經言詞辯論，逕以判決駁回上訴（司法院院解字第
    3264號解釋、最高法院42年台上字第526號判例可資參照）
    。
二、上訴人起訴主張：被上訴人先前提起修復漏水之訴訟，於訴
    訟進行中經鑑定後認伊所有房屋於安裝加壓馬達基座時，因
    螺絲釘刺穿牆內排水管導致漏水，經本院士林簡易庭於民國
    109年2月24日以108年度士簡字第1148號民事判決（下稱原
    確定判決）在案。惟經伊提起該案上訴，於109年9月26日進
    行雨遮工程時，發覺5樓外牆內公共管線有一破損缺口，經
    更換管線及重新配置後，已無漏水、牆面滲水狀況，足見漏
    水並非伊所造成，爰依民事訴訟法第496條第1項第13款規定
    ，提起再審之訴等語。
三、經原審認上訴人請求顯無理由，未經言詞辯論，以判決駁回
    上訴人之再審之訴，上訴人不服，提起上訴，並聲明：㈠原
    判決廢棄；㈡原確定判決廢棄；㈢被上訴人（誤載為再審被告
    ，應予更正）於前審之訴駁回。
四、本件依民事訴訟法第505條、第463條、第436條之1準用同法
    第249條第2項規定，不經言詞辯論而為判決，故無被上訴人
    提出之書狀或陳述。 
五、得心證之理由：
  ㈠按當事人發現未經斟酌之證物或得使用該證物者，但以如經
    斟酌可受較有利益之裁判者為限，得以再審之訴對於確定終
    局判決聲明不服。但當事人已依上訴主張其事由或知其事由
    而不為主張者，不在此限，民事訴訟法第496條第1項第13款
    定有明文。又所謂發現未經斟酌之證物，必須當事人在客觀
    上確不知該證物存在致未斟酌，現始知之，或依當時情形有
    不能檢出該證物者，始足當之，倘按其情狀依一般社會之通
    念，尚非不知該證物或不能檢出或命第三人提出者，均無該
    條款規定之適用；且當事人以發現得使用未經斟酌之證物為
    再審理由者，並應就其在前訴訟程序不能使用之事實，依同
    法第277條前段規定負舉證責任（最高法院98年度台上字第1
    258號判決意旨參照）。
　㈡經查，上訴人先前於109年3月23日對原確定判決提起上訴，
    嗣於110年1月18日撤回上訴，該案於109年9月11日已告確定
    等節，有本院士林簡易庭民事書記官辦案進行簿在卷可憑（
    見本院卷第38頁至第42頁）。而上訴人自承於109年9月26日
    已發現房屋外牆內公共管線有一破損缺口（見原審卷第20頁
    ），可見至遲於斯時上訴人已知悉有此一事證，卻於110年3
    月11日始提起本件再審之訴，有原審民事再審之訴狀上本院
    戳章可憑（見原審卷第14頁），顯已逾30日之不變期日。至
    上訴人雖泛稱老屋漏水修復需時間觀察，不能謂逾30日不變
    期間云云（見本院卷第24頁），難認可採。況上訴人亦自陳
    其曾於前審上訴程序中表明新漏水點之情事（見本院卷第24
    頁），堪認此一證據於前訴訟程序業已存在並經上訴人主張
    ，揆諸前開說明，亦與民事訴訟法第496條第1項第13款再審
    事由不符。
六、綜上所述，上訴人主張原確定判決有民事訴訟法第496條第1
    項第13款之再審事由而提起本件再審之訴，請求將原確定判
    決予以廢棄，為無理由，不應准許。原審認上訴人提起本件
    再審之訴，顯無理由，未經言詞辯論以判決駁回，並無違誤
    。上訴意旨指摘原判決不當，求予廢棄改判，顯難認有理由
    ，爰不經言詞辯論，逕以判決駁回上訴。
七、據上論結，依民事訴訟法第502條第2項、第505條、第463條
    、第436條之1第3項、第449條第1項、第249條第2項、第78
    條，判決如主文。
中　　華　　民　　國　　111 　年　　3 　　月　　28　　日
                  民事第三庭審判長法　官  陳月雯
　　　　　　　　　
　　　　　　　　　                法  官  陳菊珍

　　　　　　　　　　　　　　　　  法  官  劉育琳
以上正本係照原本作成。
本件判決不得上訴。
中　　華　　民　　國　　111 　年　　3 　　月　　28　　日
                                  書記官  邱勃英